【裁判字號】    99,訴緝,196
【裁判日期】    990531
【裁判案由】    偽造文書
【裁判全文】
臺灣臺中地方法院刑事判決             99年度訴緝字第196號
公  訴  人  臺灣臺中地方法院檢察署檢察官
被      告  甲○○
上列被告因偽造文書案件，經檢察官提起公訴（83年度偵字第15
056、16107、16920、19093號），本院判決如下：
    主    文
本件免訴。
    理    由
一、公訴意旨如附件之起訴書所載。
二、按時效已完成者，應諭知免訴之判決，並得不經言詞辯為之
    ，刑事訴訟法第302條第2款、第307條，分別定有明文。次
    按經提起公訴或自訴之案件，且在審判進行中，均不生時效
    進行之問題；而審判中之被告經依法通緝者，其追訴權之時
    效，應停止進行。（司法院大法官會議釋字第138號、釋字
    第123號解釋意旨參照）。又追訴權，因左列期間內不行使
    而消滅：一死刑、無期徒刑或10年以上有期徒刑者，20年。
    二3年以上10年未滿有期徒刑者，10年。三1年以上3年未滿
    有期徒刑者，5年。四1年未滿有期徒刑者，3年。五拘役或
    罰金者，1年。前項期間自犯罪成立之日起算。但犯罪行為
    有連續或繼續之狀態者，自行為終了之日起算，修正前刑法
    第80條亦定有明文。又追訴權之時效，如依法律之規定、偵
    查、起訴或審判之程序，不能開始或繼續時，停止其進行。
    上項時效停止，自停止原因消滅之日起與停止前已經過之期
    間，一併計算，停止原因繼續存在之期間，如達於第80條第
    1項各款所定期間四分之一者，其停止原因視為消滅，修正
    前刑法第83條亦定有明文。
三、新舊法比較之說明。
  (一)查被告甲○○行為後，刑法第2條第1項業於民國94年2月2日
    修正公布，並自95年7月1日起施行。修正後刑法第2條第1項
    規定，已將新舊法律適用之「從新從輕」原則，改採「從舊
    從輕」原則，而此規定僅係規範行為後法律變更所生新舊法
    律比較適用之準據法，並非實體刑罰法律，自不生行為後法
    律變更之比較適用之問題，應逕行適用新法第2條第1項之規
    定，為「從舊從輕」之比較。
  (二)按追訴時效期間之長、短，關係行為人是否受到刑事追訴或
    處罰，而追訴權時效完成者，應依刑事訴訟法第302條第2款
    規定諭知免訴，而免訴判決為實體判決，因此關於追訴時效
    期間之修正，應屬實體刑罰法律變更，而有第2條第1項之適
    用（參照最高法院24年7月民刑庭總會決議〈二〉）。依此
    ，本件被告行為時即修正前刑法第80條追訴權之時效期間規
    定為：「追訴權，因左列期間內不行使而消滅：一死刑、無
    期徒刑或10年以上有期徒刑者，20年。二3年以上10年未滿
    有期徒刑者，10年。三1年以上3年未滿有期徒刑者，5年。
    四1年未滿有期徒刑者，3年。五拘役或罰金者，1年。前項
    期間自犯罪成立之日起算。但犯罪行為有連續或繼續之狀態
    者，自行為終了之日起算。」。修正後刑法第80條則規定為
    ：「追訴權，因下列期間內未起訴而消滅：一犯最重本刑為
    死刑、無期徒刑或10年以上有期徒刑之罪者，30年。二犯最
    重本刑為3年以上10年未滿有期徒刑之罪者，20年。三犯最
    重本刑為1年以上3年未滿有期徒刑之罪者，10年。四犯最重
    本刑為1年未滿有期徒刑、拘役或罰金之罪者，5年。前項期
    間自犯罪成立之日起算。但犯罪行為有繼續之狀態者，自行
    為終了之日起算。」。本件被告被訴犯刑法第217條第1項、
    第216條、第210條、第339條第1項等罪嫌，所犯第217條第1
    項之偽造印章犯行為偽造私文書之階段行為，不另論罪，而
    偽造私文書之犯行復為行使偽造私文書之高度行為所吸收，
    僅論以行使偽造私文書罪，而所犯行使偽造私文書犯行與詐
    欺取財罪間，有方法與結果之牽連關係，應依修正前刑法第
    55條後段牽連犯之規定，從一重之行使偽造私文書罪處斷，
    該詐欺取財罪及行使偽造私文書罪名之法定最重本刑均為5
    年以下有期徒刑，是依被告行為時之修正前刑法，追訴時效
    期間為10年，新法之追訴時效期間則為20年。比較新、舊法
    結果，被告行為時之修正前刑法對被告較為有利，揆諸前開
    修正後之刑法第2條第1項前段之規定，本件應適用被告行為
    時之修正前刑法。另關於追訴權時效之停止進行，及其期間
    、計算，並一體適用修正前刑法第83條之規定，合先敘明。
三、查本件被告被訴涉犯詐欺取財、行使偽造私文書等罪，其法
    定最重本刑均為有期徒刑5年，被告被訴涉犯上開2罪有方法
    、目的牽連犯之裁判上一罪關係，依修正前刑法第55條之規
    定，應從一重之行使偽造私文書罪論擬。而行使偽造私文書
    罪，其法定最重本刑為有期徒刑5年，依修正前刑法第80條
    第1項第1款之規定，追訴權時效之期間為10年。又被告因逃
    匿，經本院通緝，致審判不能進行，應一併計算該項追訴期
    間4分之1即2年6月，合計為12年6月，並參照司法院大法官
    會議釋字第138號、第123號及最高法院82年9月21日第10次
    刑事庭會議決議意旨，已實施偵查及經提起訴訟，且在審判
    進行中，均不生時效進行之問題，故本件須加計實施偵查至
    通緝前1日之期間計7月7日（即83年9月6日至84年4月10日）
    ，並應扣除提起公訴日至法院繫屬日前1日之29日（即84年1
    月25日至84年2月22日），故自被告犯罪行為終了日即83年6
    月15日（起訴書僅載明83年6月間，不知日者以當月15日為
    準）起算，本案之追訴權時效，業已於96年6月23日完成。
    揆諸前揭說明，爰不經言詞辯論，逕為諭知免訴之判決。
據上論斷，應依刑事訴訟法第303條第2款、第307條，判決如主
文。
中    華    民    國    99    年     5    月    31    日
                    刑事第六庭  審判長法  官  林三元
                                      法  官  黃益茂
                                      法  官  戴博誠
以上正本證明與原本無異。
如不服本判決應於收受判決後10日內向本院提出上訴書狀，並應
敘述具體理由；其未敘述上訴理由者，應於上訴期間屆滿後20日
內向本院補提理由書（均須按他造當事人之人數附繕本）「切勿
逕送上級法院」。
                                      書記官  林政佑
中    華    民    國    99    年     5    月    31    日

司法院資訊處製作；財團法人民間司法改革基金會備份。
